【裁判字號】    90,易,1086
【裁判日期】    900626
【裁判案由】    動產擔交法
【裁判全文】
臺灣板橋地方法院刑事判決                          九十年度易字第一八六號
    公  訴  人  臺灣板橋地方法院檢察署檢察官
    被      告  甲○○
右列被告因違反動產擔保交易法案件，經檢察官提起公訴（九十年度偵字第一七０三
號），本院判決如左：
    主  文
甲○○無罪。
    理  由
一、公訴意旨略以：被告甲○○於民國八十七年三月三十一日，以附條件買賣之方式
    ，向福灣企業股份有限公司（下稱福灣公司）購買車號為ＣＸ─四五八八號之自
    用小客車一部，為動產擔保交易之債務人。雙方約定價金為新台幣（下同）五十
    一萬六千元，除頭期款二萬五千元外，餘分四十八期給付，每月一期，每期應付
    款一萬三千八百二十九元，標的物應經常停放在台北縣土城市○○街二巷八號十
    二樓。而在價金未付清之前，標的物所有權仍屬於福灣公司所有，甲○○僅得依
    約占有使用，不得任意遷移或為其他處分。詎料甲○○在取得上開汽車之後，初
    時固按時繳款，然至第三十期即八十九年九月三十日起，即拒不付款，且意圖為
    自己不法之利益，將該汽車遷移不知去向，致福灣公司追索無著受有損害。案經
    福灣公司提出告訴，因認被告涉犯動產擔保交易法第三十八條之罪嫌云云。
二、按公訴人認被告甲○○涉有違反動產擔保交易法第三十八條之犯行，無非係以告
    訴人福灣公司之職員方錫勳之指訴及卷附附條件買賣契約書一紙，為其論斷依據
    。
三、按犯罪事實應依證據認定之，無證據不得推定其犯罪事實，刑事訴訟法第一百五
    十四條定有明文。所謂證據，係指足以證明被告確有犯罪行為之積極證據而言，
    該項證據須適於為被告犯罪之證明者，始得採為斷罪之資料；再告訴人之告訴，
    係以使被告受刑事訴追為目的，是其陳述是否與事實相符，仍應調查其他證據以
    資審認（參照最高法院六十九年臺上字第四九一三號、五十二年臺上字第一三○
    ○號等判例要旨）。又動產擔保交易法第三十八條之罪，須動產擔保交易之債務
    人，意圖不法利益，將標的物遷移、出賣、出質、移轉、抵押或為其他處分，致
    生損害於債權人者始能成立。訊據被告坦承有以附條件買賣之方式向福灣公司購
    買上開車輛等情不諱，惟堅決否認有公訴人所指違反動產擔保交易法之犯行，並
    辯稱：伊購買上開車輛後，係由伊家人繳付分期款項，嗣因伊母親在台北市東湖
    地區開設之店面遭水淹沒，受到損失，一時經濟困難，而自八十九年九月三十日
    起暫時停止繳納分期款項，惟其後伊於九十年一月間一次繳納兩期之分期款項，
    繼於九十年二月間再繳納一期之款項，於九十年五月再一次繳納四期之款項，於
    九十年六月再一次繳納兩期之款項，伊並無取得不法利益之意圖等語。經查：卷
    附附條件買賣契約書僅能證明被告有以附條件買賣之方式向告訴人福灣公司購買
    上開車輛之事實；而告訴人福灣公司之代理人李武憲於本院審理時到庭陳明：被
    告的確在九十年一月間繳了兩期款項，於二月間繳了一期款項，於五月間繳了四
    期款項，現在被告均已按時繳納分期款項；且福灣公司事後查證結果，被告確實
    係因其母在東湖地區之店面遭水淹沒，所以無法繼續繳納分期款項，嗣被告已與
    福灣公司達成和解等語，並有和解書一份在卷可資佐證，堪認被告上開所辯應非
    子虛。
四、綜上所述，被告係因其母在台北市東湖地區開設之店面遭水淹沒，受到損失，一
    時經濟困難，而暫時停止繳納前揭分期款項，被告主觀上並無營取不法利益之意
    圖，自不構成動產擔保交易法第三十八條之罪；此外，復查無其他證據足資認定
    被告有公訴人所指之犯行。揆諸前揭說明，本件不能證明被告犯罪，自應諭知被
    告無罪之判決。
據上論斷，應依刑事訴訟法第三百零一條第一項，判決如主文。
本案經檢察官李吉祥到庭執行職務。
中    華    民    國      九十          年     六       月    二十六    日
                                      臺灣板橋地方法院刑事第三庭
                                          法  官  樊  季  康
右正本證明與原本無異
如不服本判決，應於判決送達後十日內，向本院提出上訴狀。
                                          書記官  馬  秀  芳
中    華    民    國      八十九        年     六       月     二十九   日


司法院資訊處製作；財團法人民間司法改革基金會備份。
